臺灣臺北地方法院民事判決
110年度訴字第3491號
原      告  張崴勝  
訴訟代理人  黃豐緒律師
被      告  江雪娥  

訴訟代理人  賴頡律師 
複代理人    黃靖雯律師                      
上列當事人間請求返還買賣價金事件，本院於民國111年3月8日
言詞辯論終結，判決如下：
    主      文
被告應給付原告新臺幣捌拾萬元，及自民國一百一十年四月十六
日起至清償日止，按年息百分之五計算之利息。
訴訟費用由被告負擔。
本判決於原告以新臺幣貳拾陸萬陸仟元為被告供擔保後，得假執
行。但被告如以新臺幣捌拾萬元為原告預供擔保，得免為假執行
。
    事實及理由
一、原告起訴主張：伊於民國105年5月2日，向被告購買白奇楠
    木（重量82.2公克，下稱系爭木頭）一塊，約定買賣價金為
    新臺幣（下同）180萬8,400元，並定有貨款未付清前，被告
    仍保有動產所有權之條件（下稱系爭契約），伊則依約於同
    年月22日給付部分價款80萬元予被告。詎被告所售之物並非
    白奇楠木，缺乏應具備之價值、效用及品質，明顯違反系爭
    契約，屬不完全給付，經伊函催返還價金，均遭被告拒絕，
    伊得依物之瑕疵擔保擔保及不完全給付之規定解除系爭契約
    ，並請求被告返還已支付之價金80萬元。爰依民法第365條
    第1項、第227條第1項、第256條、第259條規定，提起本件
    訴訟。並聲明：㈠被告應給付原告80萬元，及自起訴狀繕本
    送達翌日起至清償日止，按年息5%計算之利息。㈡願供擔保
    ，請准宣告假執行。
二、被告則以：原告於105年5月2日向伊購買系爭木頭，雙方並
    於105年6月20日、同年10月22日、107年3月1日復有其他交
    易，如系爭木頭並非白奇楠木而存有瑕疵，何以原告多年來
    仍持續與伊交易，卻未提及系爭木頭存有瑕疵。伊所出售之
    係爭木頭確係白奇楠木樹種等語，資為抗辯。並聲明：㈠原
    告之訴駁回。㈡如受不利判決，願供擔保請准宣告免為假執
    行。
三、本院之判斷：
  ㈠按所謂物之瑕疵，係指存在於物之缺點而言，凡依通常交易
    觀念，或依當事人之意思，認為物應具之價值、效用或品質
    ，而不具備者，即為物有瑕庛，且不以物質上應具備者為限
    。出賣人所負物之瑕疵擔保責任，依民法第354條第1項之規
    定，乃負有擔保其物依同法第373條規定危險移轉於買受人
    時，無滅失或減少其價值之瑕疵，亦無滅失或減少其通常效
    用，或契約預定效用之瑕疵。係採無過失責任，無須出賣人
    有可歸責之事由，惟仍以物確有瑕疵存在為前提。至同法第
    227條所謂之不完全給付，係指債務人向債權人或其他有受
    領權人提出之給付，不符合債務本旨而言，其型態有瑕疵給
    付及加害給付兩種，並須具備可歸責於出賣人之事由，始足
    當之。買賣雙方如就該物之瑕疵是否存在或出賣人乃為瑕疵
    或加害給付等節有所爭執，並因此涉訟，依民事訴訟法第27
    7條本文之規定，自應由主張該有利於己事實之人（即買受
    人），負舉證之責任。原告主張其向被告於105年5月2日，
    購買系爭木頭，約定價金180萬8,400元，原告已支付價款80
    萬元等情，為兩造所不爭執，並有系爭木頭照片、估價單等
    件在卷可稽（見本院卷15至17頁），堪信屬實。原告主張依
    系爭契約，其所買受之系爭木頭並非白奇楠木樹種，缺乏應
    具備之價值、效用及品質，存有瑕疵等語，依上說明，應由
    原告就系爭木頭非屬白奇楠木，存有瑕疵之利己事實，負舉
    證之責。經查：
  ⒈系爭木頭經兩造同意由中興動產鑑價有限公司負責人楊淑銘
    擔任鑑定人，當庭進行鑑定，鑑定結果認定：「系爭木頭經
    以30倍放大鏡檢視，該樹種纖維及油線分佈，係屬越南芽莊
    地區一般沉香，並非白奇楠，僅屬一般沉香而已；真正白奇
    楠油脂豐富粉末經搓揉會呈現小珠狀，但現場採樣削下之兩
    三片木屑，經搓揉呈現粉末狀且油脂少，絕對不是白奇楠。
    白奇楠味道前、中、後香皆不同，本件係屬越南芽莊、惠安
    地區一般沉香味道，其味道幾乎雷同，不會有如白奇楠前、
    中、後的味道…。本件沉香木材材質纖維以放大鏡看還很新
    ，不像白奇楠的纖維已腐爛，甚至只剩下一點點的白花而已
    ，本件木頭外觀色澤與白奇楠相差亦甚大，白奇楠整體色澤
    接近褐色與咖啡色間，現場沉香油線是黑色，味道與白奇楠
    也相差非常大，其重量跟白奇楠重量也有差異，白奇楠因油
    份較重、手感較沉，本件沉香拿在手上感覺很輕，與白奇楠
    相差甚大。」等語（見本院卷第282頁），依前述鑑定結果
    可知，系爭木頭並非系爭契約所標明之白奇楠木樹種，而白
    奇楠木為沉香之特殊品種之一，因稀少而價昂，系爭木頭雖
    僅有82.2公克，原告卻仍願意以180萬8,400元向被告購買，
    是以該木頭之樹種、品質為系爭契約之重要事項，如非該樹
    種或未達該品質，即不符雙方約定之價值，被告雖辯稱其所
    出售之系爭木頭為白奇楠木樹種，與系爭契約相符，惟依上
    開鑑定內容，被告出售之系爭木頭，尚難認已符合兩造約定
    之價值、效用或品質，自屬物之瑕疵，而構成不完全給付。
    原告主張其得依民法第365條第1項規定，解除系爭契約，自
    屬有據。
  ⒉被告雖辯稱鑑定程序未依煎香程序為之，致使出香不全，亦
    未採用口嚐方式，有操作上之瑕疵，其鑑定意見與白奇楠專
    業知識不符之錯誤等語，然該鑑定人係經兩造同意而選任（
    見本院卷第281頁），鑑定人並於鑑定時明確敘述鑑定方法
    ，除以放大鏡檢視外，並佐以粉末搓揉後之嗅覺辨別，就白
    奇楠木之外觀、紋路色澤及重量均提出相當之解釋，被告如
    認上開鑑定結果有誤，應在當庭進行鑑定時，即刻提出其質
    疑或反對意見，惟被告及其訴訟代理人卻捨此而不為（見本
    院卷第283頁），此顯與常理不符。又原告於110年6月9日以
    民事陳述意見暨聲請調查證據狀，陳明鑑定單位為中興動產
    鑑價有限公司（見本院卷第69頁）；被告則於110年9月15日
    、110年10月19日，分別以民事陳報狀、民事答辯㈢狀（見本
    院卷第97、175頁），陳明鑑定單位為前全球沉香研究鑑定
    交流協會理事長陳三榮、國立中興大學生物醫學研究所周寬
    基教授為適當，於鑑定後另行陳報之全國沉、檀香樹苗鑑定
    委員會，則非屬被告所曾提及，故被告一開始對於全國沉、
    檀香樹苗鑑定委員會，即未列為考慮鑑定之單位，卻於鑑定
    報告出具後，始將之改列為聲請重為鑑定之單位，難據以採
    為重為鑑定之參考。
  ㈡又被告出售之系爭木頭未符合契約約定之品質，具有物之疵
    ，原告主張被告應負物之瑕疵擔保責任，自屬有據，業如前
    述。原告給付部分價款80萬元後，始發現系爭木頭非約定樹
    種，存有瑕疵，於110年1月15日以律師函請被告返還所受價
    金，及於110年4月6日提起本訴，並以起訴狀作為通知被告
    解除契約之意思表示等節，有律師函、民事起訴狀之本院收
    文戳等件在卷可佐（見本院卷第9頁、第311至313頁），而
    起訴狀繕本已於110年4月15日送達於被告，亦有送達證書在
    卷可考（見本院卷第27頁），則原告主張其以系爭木頭欠缺
    約定品質，存有瑕疵，以起訴狀表明其欲解除系爭契約，並
    以繕本之送達為解除之意思表示，係於法有據。
  ㈢綜上所述，原告依民法第365條、第259條之規定解除契約、
    請求返還80萬元價金，及自起訴狀繕本送達翌日即110年4月
    16日（見本院卷第27頁）起至清償日止，按年息5%計算之利
    息，為有理由，應予准許
四、原告勝訴部分，兩造均陳明願供擔保，聲請宣告假執行或免
    為假執行，經核均與規定相符，爰分別酌定相當擔保金額宣
    告之。
五、本件事證已臻明確，兩造其餘攻擊防禦方法及證據，經本院
    斟酌後，核與判決結果不生影響，爰不另論述，併此敘明。
 六、訴訟費用負擔之依據：民事訴訟法第78條。
中　　華　　民　　國　　111 　年　　4 　　月　　6　　日
                  民事第八庭    法　官　王秀慧
以上正本係照原本作成。
如對本判決上訴，須於判決送達後20日內向本院提出上訴狀。如
委任律師提起上訴者，應一併繳納上訴審裁判費。
中　　華　　民　　國　　111 　年　　4 　　月　　6 　　日
                                 書記官 何明芝